臺灣新北地方法院刑事判決
111年度審易字第1245號
公  訴  人  臺灣新北地方檢察署檢察官
被      告  陳鴻儒


上列被告因詐欺案件，經檢察官提起公訴（111年度偵字第16911
號），被告於準備程序中就被訴事實為有罪之陳述，經本院合議
庭裁定改以簡式審判程序審理，判決如下：
    主  文
陳鴻儒犯詐欺取財罪，處有期徒刑肆月，如易科罰金，以新臺幣
壹仟元折算壹日。未扣案之犯罪所得新臺幣拾萬肆仟元沒收，於
全部或一部不能沒收或不宜執行沒收時，追徵其價額。扣案之行
動電話貮支及委任契約壹份均沒收。
    事實及理由
一、陳鴻儒於民國100年間結識李蘋，嗣於111年1月間，發現網
    際網路上流傳李蘋之私密影片，明知並無幫李蘋介紹及委任
    律師處理私密影片流傳之真意，竟意圖為自己不法之所有，
    基於詐欺之接續犯意，㈠於111年1月28日，佯為通訊軟體LIN
    E暱稱「Melody」之人，傳遞李蘋之私密影片，並向李蘋佯
    稱：係陳鴻儒之助理，陳鴻儒為公司總裁，有律師團隊及資
    源可以處理云云，致李蘋誤信為真，遂於111年1月29日18時
    30分許，透過LINE與陳鴻儒聯繫，陳鴻儒則向李蘋佯稱：先
    準備新臺幣（下同）10萬元進行簽約云云，並與李蘋相約在
    新北市○○區○○路000號1樓「全家便利商店」見面洽談委任律
    師事宜。嗣李蘋於同日22時20分許，在上開便利商店與陳鴻
    儒見面，且交付10萬元。㈡於111年1月31日，陳鴻儒向李蘋
    佯稱：需要簽立委任契約聘請律師云云，並相約在上開便利
    商店見面，嗣於同日22時30分許，雙方見面後，陳鴻儒即要
    求李蘋簽立委任契約，並佯稱：簽立委任契約需另行支付4,
    000元云云，致李蘋陷於錯誤，當場交付4,000元。㈢於111年
    1月31日22時30分許，在上開便利商店內，陳鴻儒向李蘋佯
    稱：委任律師處理私密影片尚須20萬元，並會邀約律師於11
    1年2月9日，在京站百貨見面云云。李蘋於111年2月9日之前
    某日，備妥20萬元準備赴約，惟因查覺有異，遂報警處理。
    嗣於111年2月9日，警方陪同李蘋前往京站百貨，經警盤查
    且發現陳鴻儒為通緝犯，旋當場逮捕，並扣得委任契約1份
    及行動電話2支，且循線查悉上情。　　
二、證據：
  ㈠被告陳鴻儒於警詢、偵查、本院準備程序及審理時之自白。
  ㈡告訴人李蘋於警詢時之指訴。
  ㈢LINE暱稱「Melody」與告訴人之對話紀錄、告訴人與被告之
    對話紀錄翻攝照片2份。
　㈣臺北市政府警察局大同分局搜索扣押筆錄、扣押物品目錄表
    及扣押物照片。
三、論罪科刑：
  ㈠被告就事實一㈠、㈡之詐欺取財犯行、就事實一㈢之詐欺取財未
    遂罪犯行，係基於單一之詐欺取財犯意，先後於密集之時、
    地，向同一告訴人詐取款項，且侵害同一法益，各行為間獨
    立性極為薄弱，依一般社會健全觀念，難以強行分開，在刑
    法評價上，以視為數個舉動之接續犯行，合為包括之一行為
    予以評價，較為合理，應屬接續犯，而為包括之一罪，且就
    被告所犯詐欺取財罪部分，雖有既遂及未遂之階段，亦僅論
    以詐欺取財既遂罪即可（臺灣高等法院99年度上訴字第4427
    號判決意旨參照）。是核被告所為，係犯刑法第339條第1項
    之詐欺取財罪。至起訴意旨認，被告所犯詐欺取財及詐取取
    財未遂等罪間，為想像競合犯，容有誤會。
　㈡爰審酌被告於110年間，有妨害兵役案件經法院論罪科刑及執
    行完畢紀錄，有臺灣高等法院被告前案紀錄表附卷可稽，素
    行非佳，仍不思以正當方式獲取財物，竟利用上開手段詐欺
    告訴人，造成告訴人財產之損失，顯然欠缺尊重他人財產權
    之觀念，所為應予非難，惟犯後坦認犯行，態度尚可，然迄
    未與告訴人達成和解或賠償損害，兼衡被告個人戶籍資料查
    詢結果註記為國中畢業之教育程度、於警詢中自陳勉持之家
    庭經濟狀況、素行、犯罪之動機、目的、手段、告訴人遭詐
    騙之金額、同時期另犯多起詐欺案件等一切情狀，量處如主
    文所示之刑，並諭知易科罰金之折算標準。
四、沒收：　　
　㈠按犯罪所得，屬於犯罪行為人者，沒收之；前2項之沒收，於
    全部或一部不能沒收或不宜執行沒收時，追徵其價額，刑法
    第38條之1第1項前段、第3項定有明文。查被告就本案詐得1
    04,000元，為其犯罪所得，未扣案亦未發還告訴人，應依上
    開規定，宣告沒收，且如全部或一部不能沒收或不宜執行沒
    收時，追徵其價額。
　㈡按供犯罪所用、犯罪預備之物或犯罪所生之物，屬於犯罪行
    為人者，得沒收之。但有特別規定者，依其規定，刑法第38
    條第2項定有明文。扣案之行動電話2支（IMEI：0000000000
    00000號、000000000000000號）、委任契約1份，為被告所
    有供犯本案之罪所用等情，此據被告供明在卷，爰依刑法第
    38條第2項之規定宣告沒收。　
據上論斷，應依刑事訴訟法第273條之1第1項、第299條第1項前
段，判決如主文。
本案經檢察官徐世淵偵查起訴，檢察官宋有容到庭執行職務。
中　　華　　民　　國　　111 　年　　9 　　月　　26　　日
                  刑事第二十三庭  法  官  龔書安
上列正本證明與原本無異。
如不服本判決，應於判決送達後20日內敘明上訴理由，向本院提
出上訴狀（應附繕本），上訴於臺灣高等法院。其未敘述上訴理
由者，應於上訴期間屆滿後20日內向本院補提理由書「切勿逕送
上級法院」。
                                  書記官  石秉弘
中　　華　　民　　國　　111 　年　　9 　　月　　27　　日
附錄本案論罪科刑法條全文：
中華民國刑法第339條
意圖為自己或第三人不法之所有，以詐術使人將本人或第三人之
物交付者，處5年以下有期徒刑、拘役或科或併科50萬元以下罰
金。
以前項方法得財產上不法之利益或使第三人得之者，亦同。
前二項之未遂犯罰之。